【裁判字號】    98,上訴,4183
【裁判日期】    981020
【裁判案由】    毒品危害防制條例
【裁判全文】
臺灣高等法院刑事判決                98年度上訴字第4183號
上  訴  人
即  被  告  甲○○
                    27號4樓.
上列上訴人因毒品危害防制條例案件，不服臺灣臺北地方法院九
十八年度訴字第一三八九號，中華民國九十八年九月二十一日第
一審判決（起訴案號：臺灣臺北地方法院檢察署九十八年度毒偵
字第一七四六號），提起上訴，本院判決如下：
    主  文
上訴駁回。
    理  由
一、按不服地方法院之第一審判決而上訴者，應向管轄第二審之
    高等法院為之。上訴書狀應敘述具體理由。上訴書狀未敘述
    上訴理由者，應於上訴期間屆滿後二十日內補提理由書於原
    審法院，逾期未補提者，原審法院應定期間先命補正。第二
    審法院認為上訴書狀未敘述理由或上訴有第三百六十二條前
    段之情形者，應以判決駁回之。但其情形可以補正而未經原
    審法院命其補正者，審判長應定期間先命補正。刑事訴訟法
    第三百六十一條、第三百六十七條，分別定有明文。所謂不
    服第一審判決之具體理由，必係依據卷內既有訴訟資料或提
    出新事證，指摘或表明第一審判決有何採證認事、用法或量
    刑等足以影響判決本旨之不當或違法，而構成應予撤銷之具
    體事由，始克當之（例如：依憑證據法則具體指出所採證據
    何以不具證據能力，或依憑卷證資料，明確指出所為證據證
    明力之判斷如何違背經驗、論理法則）；倘僅泛言原判決認
    定事實錯誤、違背法令、量刑失之過重或輕縱，而未依上揭
    意旨指出具體事由，或形式上雖已指出具體事由，然該事由
    縱使屬實，亦不足以認為原判決有何不當或違法者（例如：
    對不具有調查必要性之證據，法院未依聲請調查亦未說明理
    由，或援用證據不當，但除去該證據仍應為同一事實之認定
    ），皆難謂係具體理由，俾與第二審上訴制度旨在請求第二
    審法院撤銷、變更第一審不當或違法之判決，以實現個案救
    濟之立法目的相契合，並節制濫行上訴（最高法院九十七年
    度台上字第八九二號判決參照）。是以上訴人之上訴書狀或
    補提之上訴理由書，雖有敘述上訴理由，惟並未具體敘述第
    一審判決有上述違法、不當情形，即與未敘述具體理由無異
    ，其所為上訴，即不符合上訴之法定要件。
二、經查：原判決依上訴人即被告甲○○於原審之自白（詳原審
    卷第二六頁至第二六頁背面：「（問：對於檢察官所起訴之
    犯罪事實有無意見？朗讀起訴書記載之全部事實）我承認有
    吸食，我不記得是何時吸用。」等語、原審卷第二九頁「（
    問：對檢察官公訴意旨稱：甲○○前因施用毒品案件，經臺
    灣板橋地方法院裁定令入戒治處所施以強制戒治，於民國九
    十六年八月二十三日停止戒治出所，猶不知悔改，復於九十
    八年四月二十三日為警查獲採尿前二十六小時內，在不詳地
    點，非法施用第一級毒品海洛因，有何意見？朗讀檢察官起
    訴書所認定之犯罪事實並告以要旨）我承認有吸食毒品。」
    等語），因而以被告所犯並非死刑、無期徒刑或最輕本刑為
    三年以上有期徒刑之罪，且就被訴事實為有罪之陳述，經告
    告知簡式審判程式之旨，並聽取公訴人、被告之意見後，裁
    定由受命法官獨任進行簡式審判程式，並依被告於原審之自
    白，且被告甲○○經警查獲後所採集之尿液，經送請檢驗之
    結果，確呈鴉片類及安非他命類陽性反應，有臺灣尖端先進
    生技醫藥股份有限公司九十八年四月二十八日出具之濫用藥
    物檢驗報告（詳臺灣臺北地方法院檢察署九十八年度毒偵字
    第一七四六號卷第六頁至第七頁）附卷可稽，認定被告甲○
    ○確有於九十八年四月二十三日十七時十五分許在臺北市政
    府警察局萬華分局接受採尿前回溯二十六小時內之某時，在
    不詳地點，施用海洛因一次之犯行無訛，核其所為，係犯毒
    品危害防制條例第十條第一項之施用第一級毒品罪。其施用
    海洛因前後持有海洛因之低度行為，應為施用海洛因之高度
    行為所吸收，不另論罪。又被告甲○○曾因竊盜案件，經臺
    灣板橋地方法院於九十三年五月十九日以九十一年度訴字第
    二一九七號刑事判決，判處有期徒刑六月，如易科罰金以銀
    元三百元折算一日確定，而於九十三年八月二十三日易科罰
    金執行完畢，被告甲○○前曾受有期徒刑執行完畢後，五年
    內故意再犯本件最重本刑有期徒刑以上之罪，為累犯，應依
    刑法第四十七條第一項之規定加重其刑。並審酌被告甲○○
    前曾因施用毒品，經法院裁定送觀察、勒戒及強制戒治，仍
    未能把握自新機會，徹底戒除施用毒品之惡習，仍再施用足
    以導致人體機能發生依賴性、成癮性及抗藥性等障礙之海洛
    因，惟念其施用毒品乃戕害自身身心健康，尚未危及他人，
    及犯罪後坦承犯行，態度尚稱良好，兼衡其犯罪動機、手段
    、施用毒品之次數等一切情狀，量處如主文所示之刑，均已
    詳敘其所憑證據、認定理由及量刑依據。從形式上觀察，原
    判決已敘明審酌刑法第五十七條所列事項之理由，並無認定
    事實錯誤、量刑瑕疵或違背法令之情形。
三、本件被告甲○○不服原判決，提起上訴，上訴理由略以：「
    被告甲○○於九十八年四月二十三日十七時十五分許在臺北
    市政府警察局萬華分局接受採尿後，曾前往『昆明院區』服
    用美沙酮，及接受採尿，為何當日於『昆明院區』採尿呈陰
    性反應」云云。然查：
（一）按海洛因經注射或吸入人體後，約百分之八十於二十四小
      時內自尿中排出，一般而言，尿液中能否驗出嗎啡陽性反
      應，與其投與量、投與途徑、採尿時間、個人體質及檢測
      方法之靈敏度有關，國外曾有文獻報導注射六毫克之海洛
      因鹽酸鹽，其代謝物嗎啡之平均可檢出時限約為二十六小
      時，業經行政院衛生署藥物食品檢驗局於八十一年九月八
      日以藥檢壹字第八一一四八八五號函述綦詳；又目前尿液
      檢體之毒品反應鑑驗方法，以氣相層析質譜儀分析法最為
      精確，該法係在良好的操作條件下，以氣相層析質譜儀作
      藥物及其代謝物之定性及定量分析，幾乎不會有偽陽性反
      應產生之可能，並據行政院國軍退除役官兵輔導委員會臺
      北榮民總醫院八十三年四月七日（八三）北總內字第０三
      ０五０號函及法務部調查局第六處八十七年九月二十二日
      （八七）發技（一）字第八七０七一四九一號函述綦詳；
      且海洛因係嗎啡經化學合成之半人工合成品，其毒性倍於
      嗎啡，於施打或吸食後，經人體代謝作用而分解成毒性較
      低之嗎啡，並於尿液中被檢測出，故吸食或施打海洛因，
      在尿液中均以嗎啡形態被檢測出。查本件被告甲○○於九
      十八年四月二十三日十七時十五分許在臺北市政府警察局
      萬華分局採集尿液送臺灣尖端先進生技醫藥股份有限公司
      以酵素免疫分析法初步檢驗及氣相層析質譜儀法確認檢驗
      ，結果發現呈嗎啡類陽性反應等情，已詳如前述，並有臺
      灣尖端先進生技醫藥股份有限公司九十八年四月二十八日
      出具之濫用藥物檢驗報告（詳臺灣臺北地方法院檢察署九
      十八年度毒偵字第一七四六號卷第六頁至第七頁）附卷可
      稽，而該檢驗係採用精密之氣相層析質譜儀法進行確認，
      已足排除被告甲○○因服用藥物導致呈毒品偽陽性反應之
      可能，顯見被告於上揭經警採尿時回溯前二十六小時內某
      時（查獲後至採尿前留滯於警局之時間除外），確有施用
      第一級毒品海洛因之事實，應堪認定。
（二）被告甲○○雖以於警局採尿後，曾前往「昆明院區」服用
      美沙酮，再次接受採尿呈陰性反應云云，惟被告甲○○亦
      自承於警局採尿之時間與在「昆明院區」採尿之時間並非
      一致，而海洛因其代謝物嗎啡之平均可檢出時限約為二十
      六小時，復已詳如前述，且被告甲○○亦未提出其所稱之
      「昆明院區」驗尿報告以供確認究係以何種方式進行檢驗
      ，況被告甲○○亦自承於另服用美沙酮始行採尿，是縱被
      告甲○○另於「昆明院區」採尿之結果呈陰性反應，然或
      係於「昆明院區」採尿時已逾其本案施用第一級毒品海洛
      因之時間逾二十六小時，或係「昆明院區」之檢驗方法非
      係採用精密之氣相層析質譜儀法進行，或係被告甲○○另
      服藥物所致之影響，尚難遽以反推論被告甲○○未於九十
      八年四月二十三日十七時十五分許採尿前二十六小時內施
      用第一級毒品之犯行甚明。
    綜上所述，被告甲○○雖執前詞提起上訴，然未具體指摘原
    判決關於認定事實及適用法律與刑罰之量定，有何違法或不
    當之處。依首揭說明，本件上訴不合上訴之法定要件，應予
    駁回，並不經言詞辯論為之。
據上論斷，應依刑事訴訟法第三百六十七條前段、第三百七十二
條，判決如主文。
中    華    民    國    98    年    10    月    20    日
                  刑事第十八庭審判長法  官  吳鴻章
                                    法  官  周政達
                                    法  官  曾淑華
以上正本證明與原本無異。
如不服本判決，應於收受送達後10日內向本院提出上訴書狀，其
未敘述上訴之理由者並得於提起上訴後10日內向本院補提理由書
（均須按他造當事人之人數附繕本）「切勿逕送上級法院」。
                                    書記官  王增華
中    華    民    國    98    年    10    月    21    日


司法院資訊處製作；財團法人民間司法改革基金會備份。
